臺灣高等法院高雄分院刑事判決
111年度上訴字第411號
上  訴  人  
即  被  告  葉俊男


選任辯護人  任進福律師 (法扶律師)
上列上訴人因毒品危害防制條例案件，不服臺灣澎湖地方法院11
0年度訴字第26號，中華民國111年3月30日第一審判決（起訴案
號：臺灣澎湖地方檢察署110年度偵字第23號），提起上訴，本
院判決如下：
    主  文
原判決撤銷。
葉俊男共同犯運輸第一級毒品罪，累犯，處有期徒刑貳年捌月。
扣案之第一級毒品海洛因壹包（毛重：零點陸玖壹公克，淨重：
零點肆零貳公克，餘重：零點肆零壹公克，含包裝袋壹只）沒收
銷燬之；未扣案之OPPO廠牌手機壹支（含門號0000000000號SIM
卡壹張）沒收之，於全部或一部不能沒收或不宜執行沒收時，追
徵其價額。
    事  實
一、葉俊男明知海洛因屬於毒品危害防制條例第2條第2項第1款
    所規定之第一級毒品，未經許可，不得運輸、持有，竟與黃
    盛威（黃盛威違反毒品危害防制條例部分，業經臺灣澎湖地
    方法院以110年訴字第47號、第51號判決有罪確定）共同基
    於運輸第一級毒品之犯意聯絡，於民國109年12月16日某時
    許，持其所有、門號0000000000號之OPPO牌手機，以通訊軟
    體「LINE」與黃盛威聯絡毒品交易事宜，合意以新臺幣（下
    同）5,000元代價向黃盛威購買第一級毒品海洛因0.5公克，
    並約定以貨運郵寄包裹方式，由黃盛威將海洛因自高雄地區
    寄至澎湖縣○○市○○路00○0號，待葉俊男收受該海洛因包裹後
    ，再將上開款項匯至黃盛威指定之合作金庫帳戶。嗣黃盛威
    於同月24日18時25分，在高雄市○○區○○路000號萊爾富鼓山
    華泰門市，將海洛因1包（毛重：0.691公克、淨重：0.402
    公克、餘重：0.401公克）藏置於包裹內，假以「陳江南」
    之名義為寄件人、「葉建文」之名義為收件人，利用不知情
    之「宅配通」物流業者，自高雄市運送至澎湖縣。葉俊男與
    該物流業者約定收件地點後，該物流業者於109年12月27日1
    4時許，在澎湖縣○○市○○里00○0號「紅瓦小棧餐廳」前，將
    該包裹交付葉俊男，經據報到場之警察、海巡及安檢人員當
    場查獲，並扣得上開海洛因1包、供雙方聯絡使用之OPPO牌
    手機1支（OPPO牌手機嗣已發還葉俊男），而查悉上情。
二、案經澎湖縣政府警察局移送臺灣澎湖地方檢察署檢察官偵查
    起訴。
    理  由
一、證據能力：
　　按被告以外之人於審判外之言詞或書面陳述，屬傳聞證據，
    原則上不得作為證據；惟按被告以外之人於審判外之陳述，
    雖不符刑事訴訟法第159條之1至第159條之4之規定，而經當
    事人於審判程序同意作為證據，法院審酌該言詞陳述或書面
    陳述作成時之情況，認為適當者，亦得為證據，刑事訴訟法
    第159條第1項、第159條之5第1項分別定有明文。查本判決
    所引用屬於傳聞證據之部分，均已依法踐行調查證據程序，
    且檢察官、上訴人即被告葉俊男（下稱被告）及其辯護人於
    本院準備程序時，分別對證據能力為不爭執（見本院卷第10
    1頁），迄至言詞辯論終結止，均未聲明異議，基於尊重當
    事人對於傳聞證據之處分權，及證據資料愈豐富愈有助於真
    實發現之理念，本院審酌該等證據作成時情況，並無違法取
    證之瑕疵，且無顯不可信之情形，以之作為證據應屬適當，
    自均有證據能力。
二、認定犯罪事實所憑之證據及理由
（一）訊據被告對於事實欄一所載客觀事實坦承不諱，然否認有
      何運輸第一級毒品之犯意，辯稱：我當時在澎湖工作，毒
      癮發作，才向黃盛威購買毒品供己使用，不構成運輸第一
      級毒品罪名云云。辯護人則為被告辯稱：被告只是跟黃盛
      威購買毒品，請黃盛威把毒品寄到澎湖來，被告是單純購
      買，並無運送毒品犯意，應不構成運輸毒品罪嫌云云。
（二）經查：
1.被告於109年12月16日某時許，持上開手機以通訊軟體「LINE
  」聯繫黃盛威，以5,000元代價購買第一級毒品海洛因0.5公克
  ，並約定以貨運郵寄包裹方式，由黃盛威將海洛因寄至澎湖縣
  ○○市○○路00○0號，黃盛威遂於同月24日18時25分，在高雄市○○
  區○○路000號萊爾富鼓山華泰門市，將海洛因1包（毛重：0.69
  1公克、淨重：0.402公克、餘重：0.401公克）藏置於包裹內
  ，假以「陳江南」之名義為寄件人、「葉建文」之名義為收件
  人，利用不知情之「宅配通」物流業者寄至澎湖。嗣被告與該
  物流業者約定收件地點後，該物流業者於109年12月27日14時
  許，在澎湖縣○○市○○里00○0號「紅瓦小棧餐廳」前，將該包裹
  交付被告，經據報到場之警察、海巡及安檢人員當場查獲，並
  扣得上開海洛因1包、OPPO牌手機1支等情，業據被告於警詢、
  偵查、原審準備程序及審理、本院審理時均坦白承認（見偵卷
  第59至63、83至87頁，原審卷第101至103、224、344頁，本院
  卷第121頁），並有澎湖縣政府警察局扣押筆錄、扣押物品目
  錄表、扣押物品收據、自願受搜索同意書、勘察採證同意書、
  刑案現場照片8張、交通部民用航空局航空醫務中心110年1月2
  0日航藥鑑字第0000000號鑑定書、臺灣澎湖地方檢察署澎檢春
  明110偵23字第1109002738號函暨所附獲案毒品表在卷可參（
  見警卷第11至25頁，偵卷第89頁，原審卷第167至169頁），及
  扣案之海洛因1包足佐，此部分事實均堪認定。另被告自陳其
  與黃盛威在高雄認識，係以郵寄方式購買海洛因等語（見偵卷
  第61、85頁），可見被告向黃盛威購買海洛因時，明知海洛因
  將由黃盛威自高雄地區運至澎湖之方式交付被告，亦堪認定。
2.按毒品危害防制條例所稱「運輸」，係指知悉為毒品而本於運
  輸之意思為搬運輸送行為，倘有此意思者，一有搬運輸送之行
  為，犯罪即已成立。且不以國外輸入國內或國內輸出國外者為
  限，其在「國內運送」者，亦屬之。至於運輸之動機、目的是
  否意在為己或為他人，運輸之方法為以交通工具、郵寄、利用
  他人或者自己攜帶，均非所問。毒品危害防制條例第4條所以
  處罰製造、運輸、販賣等行為，係為截堵及防止毒品散布。故
  「運輸」與「單純持有」毒品行為最大之區別，在行為人於主
  觀上是否本於「運輸之意思」而為毒品之搬運輸送，即是有無
  將毒品「由一地域移轉至另一地域」之犯意。縱係為自己販賣
  或持有毒品之目的，而攜帶或運送毒品，行為人如於販賣、持
  有毒品之犯意以外，主觀上另具有運輸毒品之意思，而為實際
  運送毒品之行為，自應併論其運輸毒品罪責（最高法院108年
  度台上字第1183號、108年度台上字第3763號、108年度台上字
  第4200號、109年度台上字第210號號判決意旨參照）。復按毒
  品交易之買賣雙方，就販賣行為本身而言，固為對向關係，但
  若購毒者與出賣人，除買賣意思相對立之關係外，尚就毒品之
  轉運輸送具有平行一致、朝同一目的之犯意聯絡，或就彼此行
  為相互利用分擔，達成運輸毒品至異地交付買受人（或指定之
  人）收取之目的，即難僅因買賣雙方內部具對向性質，而排除
  共同運輸之適用。此與單純由賣方一己運輸至臺灣後，方售予
  買受人之情形不同，應予辨明（最高法院109年度台上字第407
  5號判決意旨參照）。
3.本案被告係透過手機通訊軟體「LINE」向賣家黃盛威購買海洛
  因，雙方議定海洛因之金額、重量後，再由黃盛威依被告之地
  址、手機門號，自高雄寄運海洛因包裹至澎湖由被告收取，業
  經認定如前。其運送過程橫跨不同縣市且隔海運送，路途遙遠
  ，運送方式包含陸運及海運。而被告與黃盛威對於上情既均知
  之甚明，主觀上顯均有將毒品由一地域移轉至另一地域之意思
  ，並於運輸毒品犯意之聯絡範圍內，利用彼此之行為或分工，
  達成運輸毒品至異地交付被告收取之結果，依前說明，其等自
  應共同負運輸毒品罪之責，不問被告運輸毒品之目的是否係為
  供己施用而有異。是被告主觀上另具有運輸毒品之意思，而推
  由共犯黃盛威為實際運送毒品之行為，堪以認定。
綜上所述，被告及辯護人上開所辯自難採信。本案事證明確，被
告如事實欄所載犯行，洵堪認定，應依法論科。
三、論罪的理由
（一）核被告所為，係犯毒品危害防制條例第4條第1項之運輸第
      一級毒品罪。被告與黃盛威就上開犯行，有犯意聯絡及行
      為分擔，應論以共同正犯。而被告與黃盛威利用不知情之
      物流業者運輸上開毒品，應成立間接正犯。又其等持有上
      開第一級毒品海洛因之低度行為，為運輸之高度行為所吸
      收，不另論罪。
（二）刑之加重減輕
1.按受徒刑之執行完畢，或一部之執行而赦免後，5年以內故意
  再犯有期徒刑以上之罪者，為累犯，加重本刑至二分之一；死
  刑不得加重；無期徒刑不得加重，刑法第47條第1項、第64條
  第1項、第65條第1項分別定有明文。查被告前因施用第一級毒
  品案件，經臺灣高雄地方法院以104年度審訴緝字第63號判決
  判處有期徒刑8月確定，於105年10月23日徒刑執行完畢等情，
  有其臺灣高等法院被告前案紀錄表在卷可查（見本院卷第309
  至340頁），其受徒刑之執行完畢後，5年以內故意再犯本案有
  期徒刑以上之罪，依刑法第47條第1項規定，為累犯。又依司
  法院釋字第775號解釋文及理由之意旨，係指構成累犯者，不
  分情節，一律加重最低本刑，於不符合刑法第59條所定要件之
  情形下，致生行為人所受之刑罰超過其所應負擔罪責之個案，
  不符罪刑相當原則、比例原則。於此範圍內，在修正前，為避
  免發生上述罪刑不相當之情形，法院就該個案應裁量是否加重
  最低本刑；依此，該解釋係指個案應量處最低法定刑、又無法
  適用刑法第59條在內減輕規定之情形，法院應依此解釋意旨裁
  量不予加重最低本刑（最高法院108年度台上字第338號判決亦
  同此旨），而本案依被告前開累犯之情形、犯罪事實欄所示犯
  罪情節及後述減刑事由，尚無應量處最低法定刑之情事，爰依
  刑法第47條第1項之規定，裁量加重其最低本刑。而運輸第一
  級毒品之法定本刑死刑、無期徒刑部分，依刑法第64條第1項
  、第65條第1項規定，不得加重，僅就罰金刑部分加重其刑。
2.次按毒品危害防制條例第17條第2項之修正規定已於109年7月1
  5日施行，該條項修正後規定：「犯第4條至第8條之罪於偵查
  及歷次審判中均自白者，減輕其刑」，修正後就被告自白犯罪
  減輕其刑之適用，變更為「於偵查及歷次審判中均自白者」，
  方得減刑。所謂「自白」，係指被告（或犯罪嫌疑人）承認自
  己全部或主要犯罪事實之謂。經查被告為本案犯行之日期為10
  9年12月16日，自應適用新法，其於偵查中，否認運輸第一級
  毒品（見偵卷第87頁），於原審準備程序及審理中亦表示：「
  我認為我沒有運輸毒品」（見原審卷第247、344頁），於本院
  準備程序表示：「我主觀上沒有運輸的犯意」（見本院卷第98
  頁），於審理中亦陳述：「我沒有運輸的犯意，否認犯罪」、
  「我沒有共同運輸的意圖」（見本院卷第116、121頁），其既
  未承認本案主觀構成要件事實，自無毒品危害防制條例第17條
  第2項規定之適用，可以認定。
3.再按被告因供自己施用而犯第4條之運輸毒品罪，且情節輕微
  者，得減輕其刑，毒品危害防制條例第17條第3項定有明文。
  考其立法理由，係出於毒品危害防制條例對「運輸」毒品之行
  為均一律依據第4條加以處罰，對於行為人係自行施用之意圖
  而運輸毒品之行為，並無不同規範，然此種基於自行施用之目
  的而運輸毒品之行為，且情節輕微者，雖有問責之必要性，惟
  如一律依該法第4條論以運輸毒品之重罪，實屬法重情輕，且
  亦無足與真正長期、大量運輸毒品之犯行區別，是針對自行施
  用而運輸毒品之犯行，增訂上開第17條第3項之規定，以達罪
  刑均衡之目的。經查，被告始終表示本案所運輸之毒品係為供
  己施用等語（見警卷第6頁，偵卷第61、87頁，原審卷第225頁
  ，本院卷第121頁），參以其所運輸之第一級毒品海洛因數量1
  包（毛重：0.691公克、淨重：0.402公克、餘重：0.401公克
  ），並非大量，堪認被告於本案所運輸之第ㄧ級毒品確為供己
  施用，且情節輕微，爰依上開規定減輕其刑。
4.又按犯第4條至第8條、第10條或第11條之罪，供出毒品來源，
  因而查獲其他正犯或共犯者，減輕或免除其刑，毒品危害防制
  條例第17條第1項亦有明文。旨在鼓勵毒品下游者具體供出其
  上游供應人，俾進一步擴大查緝績效，揪出其他正犯或共犯，
  以確實防制毒品泛濫或更為擴散。被告於110年2月22日警詢時
  ，供出其毒品來源為通訊軟體LINE暱稱「黃渙文」之黃盛威，
  嗣經警於110年4月26日持搜索票至黃盛威位於高雄市○○區○○○
  路0000巷0弄0號9樓之5之住所執行搜索，另案扣得第一級毒品
  海洛因5包、針筒34支、安非他命吸食器2組、吸食器軟管、電
  子磅秤4台、分裝器、夾鏈袋及手機證物，並於110年4月27日
  以澎警刑字第1103104902號刑事案件移送書，將「黃盛威涉嫌
  於109年12月24日利用物流業者將第一級毒品海洛因1包運輸至
  澎湖予葉俊男（即本案被告）」之犯罪事實移送臺灣澎湖地方
  檢察署偵辦，經該署檢察官偵查後，於110年8月18日以110年
  度偵字第307號、110年度偵字第480號提起公訴，再經原審於1
  10年12月29日以110年度訴字第47號、第51號判決黃盛威上開
  販賣第一級毒品犯行有罪等情，有澎湖縣政府警察局110年7月
  5日澎警刑字第1100011882號暨所附偵查報告、刑事案件移送
  書、黃盛威及被告之警詢筆錄及臺灣澎湖地方法院110年度訴
  字第47號、第51號判決等件在卷可稽（見原審卷第87至103、2
  69至287頁）。是被告供出毒品上游並因而查獲其他正犯黃盛
  威，爰依毒品危害防制條例第17條第1項規定，減輕其刑。
5.按犯罪之情狀顯可憫恕，認科以最低度刑仍嫌過重者，得依據
  刑法第59條規定酌量減輕其刑。條文所謂犯罪情狀，必須有特
  殊之環境及原因，在客觀上顯然足以引起一般同情，認為縱予
  宣告法定最低刑度猶嫌過重；而所謂犯罪情狀顯可憫恕，係指
  裁判者審酌刑法第57條各款所列事項，以行為人之責任為基礎
  之一切情狀，予以全盤考量後，認其程度已達顯可憫恕之程度
  ，始有其適用。又法條所謂最低度刑，在遇有其他法定減輕其
  刑之事由者，則是指適用該法定減輕其刑事由後之最低刑度而
  言。本院審酌同為運輸第一級毒品海洛因之人，其原因動機不
  一，犯罪情節未必盡同，其行為所造成危害社會之程度，自因
  個案而異，然法律科處此類犯罪，所設法定最低本刑則屬相同
  （死刑或無期徒刑），殊難謂為非重。以被告共同運輸第一級
  毒品海洛因而言，僅有一次，運輸之第一級毒品海洛因淨重僅
  0.402公克，且係供己施用，與中、大盤毒販之運輸第一級毒
  品海洛因犯罪型態，顯有差異，自非達罪無可赦之嚴重程度，
  本院認量處最低處斷刑度猶屬過重，有可憫恕之情形，爰就被
  告共同運輸第一級毒品犯行，依刑法第59條規定，酌減其刑。
  又本案被告就上開犯行，有前述刑之加重（刑法第47條第1項
  ）及數項減輕事由（毒品危害防制條例第17條第3、1項，刑法
  第59條）之適用，爰依刑法第70條、第71條第1、2項規定，先
  加（法定刑為死刑、無期徒刑部分依法不得加重除外）後（遞
  ）減之。
四、上訴論斷的理由
　　原審據以論處被告罪刑，固非無見；惟查：㈠、被告並無毒
    品危害防制條例第17條第2項減刑規定之適用，原判決認被
    告所為合於該條要件，尚有誤會。㈡、被告所為有刑法第59
    條之適用，原判決未適用之，容有疏誤。被告上訴意旨否認
    犯罪，雖無理由，然原判決既有上述瑕疵，自應由本院將原
    判決撤銷改判，爰審酌被告明知第一級毒品海洛因對於人體
    健康危害甚鉅，如任其氾濫將嚴重腐蝕國民健康及社會風氣
    ，卻無視政府禁令，而為本案運輸第一級毒品犯行，所為自
    值非難。復考量被告運輸本案第一級毒品為供己施用，且收
    取毒品包裹後旋即為警查獲，然其自臺灣跨海運輸毒品至澎
    湖，所為仍已造成毒品擴散之潛在危險，另兼衡其素行、犯
    罪之手段、犯後尚知坦承客觀事實之態度、運輸毒品之數量
    及自陳國中畢業之智識程度，之前從事安裝機械及電焊工作
    、月薪約4、5萬元，現在為臨時工，月薪約2、3萬元，離婚
    ，有一對6歲的雙胞胎女兒、和父母及女兒同住、女兒現由
    父母照顧、父母均已70歲等一切情狀，量處如主文第2項所
    示之刑。
五、沒收部分：
（一）按查獲之第一級、第二級毒品及專供製造或施用第一級、
      第二級毒品之器具，不問屬於犯罪行為人與否，均沒收銷
      燬之，毒品危害防制條例第18條第1項前段定有明文。查
      扣案之海洛因1包（毛重：0.691公克、淨重：0.402公克
      、餘重：0.401公克），經送鑑驗後，檢出含有第一級毒
      品海洛因成分，有交通部民用航空局航空醫務中心110年1
      月20日航藥鑑字第0000000號鑑定書可證（見偵卷第89頁
      ），應依毒品危害防制條例第18條第1項前段規定，宣告
      沒收銷燬。至鑑驗用罄之海洛因，既已滅失，自毋庸宣告
      沒收銷燬；另上開毒品之包裝袋，係供包裹上開毒品之用
      ，縱於檢測時將上開毒品取出，勢仍有微量毒品沾附其上
      無法析離，應併同前開查獲之毒品，依毒品危害防制條例
      第18條第1項前段規定宣告沒收銷燬之。
（二）次按犯第4條至第9條、第12條、第13條或第14條第1項、
      第2項之罪者，其供犯罪所用之物，不問屬於犯罪行為人
      與否，均沒收之，毒品危害防制條例第19條第1項定有明
      文。查扣案後已發還被告之OPPO廠牌手機1支（含門號000
      0000000號SIM卡1張），為被告持以與黃盛威聯絡運輸毒
      品所用之物，業據被告供述在卷（見原審卷第225、347頁
      ），應依毒品危害防制條例第19條第1項規定宣告沒收，
      並依刑法第38條第4項規定，於全部或一部不能沒收或不
      宜執行沒收時，追徵其價額。
據上論結，應依刑事訴訟法第369 條第1 項前段、第364 條、第
299 條第1 項前段，判決如主文。
本案經檢察官黃政德提起公訴，檢察官何景東到庭執行職務。
中　　華　　民　　國　　111 　年　　8 　　月　　4 　　日
                  刑事第七庭    審判長法  官　李璧君
                                      法  官　葉文博
                                      法  官　石家禎
以上正本證明與原本無異。
如不服本判決，應於判決送達後20日內向本院提出上訴狀，其未
敘述理由者並應於提出上訴狀後20日內向本院補提理由書（應附
繕本）。
中　　華　　民　　國　　111 　年　　8 　　月　　4 　　日
                                     書記官　楊馥華
附錄本判決論罪科刑法條：
毒品危害防制條例第4條第1項、第2項
製造、運輸、販賣第一級毒品者，處死刑或無期徒刑；處無期徒
刑者，得併科新臺幣2千萬元以下罰金。
製造、運輸、販賣第二級毒品者，處無期徒刑或7年以上有期徒
刑，得併科新臺幣1千萬元以下罰金。